【裁判字號】    97,訴,1612
【裁判日期】    971231
【裁判案由】    違反毒品危害防制條例
【裁判全文】
臺灣屏東地方法院刑事判決              97年度訴字第1612號
公  訴  人  臺灣屏東地方法院檢察署檢察官
被      告  甲○○
上列被告因違反毒品危害防制條例案件，經檢察官提起公訴（97
年度偵字第6987號），本院判決如下：
判決如下：
    主  文
甲○○轉讓第一級毒品，處有期徒刑壹年貳月。
    事  實
一、甲○○明知經主管機關公告列為毒品危害防制條例第二條第
    二項第一款規定第一級毒品之海洛因，為依法嚴禁之毒品，
    不得轉讓，竟基於轉讓第一級毒品之犯意，於民國97年7 月
    15日下午2 時許，在坐落屏東縣恆春鎮○○路71之3 號，由
    其友人乙○○所經營之「鴨肉蔡」餐飲店內，以2 人輪替共
    吸1 支摻入其所有而價值約新臺幣（下同）500 元海洛因粉
    末之香菸方式，將該毒品轉讓予乙○○1 次（各人施用毒品
    部分已分別經檢察官另案依法偵結），旋為警於稍後即同日
    下午2 時15分許，在上址餐飲店內當場查獲，扣得含海洛因
    成分之香菸2 支、夾鏈袋2 只、供施用毒品器具打火機1 個
    、吸管1 支、衛生杯1 只、剪刀1 把及衛生紙1 團等物（均
    已經另案檢察官聲請本院宣告沒收），經採尿送驗，其2 人
    尿液均呈嗎啡即海洛因經人體水解代謝產物陽性反應。
二、案經臺灣屏東地方法院檢察署檢察官自動偵查起訴。
    理  由
壹、證據審查部分：
  (一)按被告以外之人於檢察事務官、司法警察官或司法警察調查
    中所為之陳述，與審判中不符時，其先前之陳述具有較可信
    之特別情況，且為證明犯罪事實存否所必要者，得為證據，
    刑事訴訟法第159 條之2 定有明文。是被告以外之人在警詢
    中所為之陳述，與審判中不符時，必以其警詢中之陳述已具
    備可信性與必要性，方得採為證據。至其是否符合前開要件
    ，事實審法院除應衡酌警詢筆錄作成之外部情況，即其詢問
    是否出於不正方法、陳述是否出於非任意性、有無違反禁止
    於夜間或其他法定障礙事由期間詢問之規定、詢問前是否已
    踐行告知義務、筆錄所載與錄音或錄影內容是否相符等證據
    排除事由，而予警詢中陳述之適法性以整體之考量外，並應
    審度該審判外陳述之內容與發見真實之需求間有無重要關係
    以為判斷。查證人乙○○於警詢中所為陳述，與其在本院審
    理時所為之陳述不符，而上開警詢筆錄，除係證人經承辦警
    員依法告知權利後所為，依其時空不僅距事發時點較近，記
    憶清晰，相對亦欠缺編造與實際經歷不符陳述之動機及機會
    ，反觀其在本院審理中陳述時，距案發時點已近半年，除證
    述時已不爭執警詢中未遭不正方法詢問外，其陳述所憑印象
    之清晰程度，與先前所為原不能同日而語，又其在本院審理
    時所為證述，經具體指明並詰以為何與警詢中所言不符時，
    亦僅草草答稱「我忘記了」，甚或全然沈默不答（本院卷第
    26頁），另參酌其在本院審理中作證時，被告已明知其被訴
    之事實而較有以其他方式影響證人之可能，亦徵其在審理中
    為陳述時，確有匿飾事實以迴護被告之動機，堪認上開證人
    先前於警詢之陳述具有較可信之特別情況，其嗣後翻異前詞
    而為陳述之內容，既有上開影響可靠性事由之存在，該先前
    於警詢中所為之陳述，自為證明本件犯罪事實存否所必要，
    揆諸前開說明，自有證據能力。
  (二)又被告以外之人（含證人、鑑定人、告訴人、被害人、共同
    被告等）於審判外之陳述雖不符刑事訴訟法第159 條之1 至
    之4 等4 條之規定，而經當事人於審判程序同意作為證據，
    法院審酌該言詞陳述或書面陳述作成時之情況，認為適當者
    ，亦得為證據，刑事訴訟法第159 條之5 第1 項定有明文。
    其立法意旨在於傳聞證據未經當事人之反對詰問予以核實，
    原則上即予排除，惟若當事人放棄反對詰問權，於審判程序
    中表明同意以該等傳聞證據為證；基於尊重當事人對傳聞證
    據之處分權，並充實證據資料以利真實發見，強化言詞辯論
    功能，促使訴訟程序順暢進行，則予上開傳聞證據亦具有證
    據能力。卷附公訴人提出之臺灣檢驗科技股份有限公司濫用
    藥物尿液檢驗報告2 份、尿液檢體送驗代號與真實姓名對照
    表（000000000 號）1 紙、扣押筆錄、扣押物品目錄表及扣
    押物品清單各1 份、毒品初步檢驗結果報告表2 張，各為從
    事業務之技術人員於業務上就以代號標示防弊之採樣進行鑑
    定而製作之證明文書，或具公務員身分之承辦警員依法定流
    程記錄製作之文書，虛偽之可能性極低，復經被告於本院行
    準備程序時明示不爭執其證據能力，依上開說明，應認有證
    據能力。
二、訊據被告甲○○於本院審理時，對其前揭時地在證人乙○○
    上址店內，共吸同一支摻有海洛因粉末香菸之事實，均自承
    不諱，並經證人乙○○於警詢、偵查中及本院審理時證述綦
    詳，復有扣押物品清單、扣押筆錄在卷可稽，又被告甲○○
    與證人乙○○前揭查獲時經採尿送臺灣檢驗科技股份有限公
    司以氣相層析質譜儀法（GC／MS）檢驗結果，並各呈嗎啡即
    海洛因產物陽性反應，有該公司97年7 月25日，編號KＺ0000
    00000000號、KＺ000000000000號濫用藥物尿液檢驗報告附卷
    ，乃鑑定機關本於專業知識暨以精密儀器測試所得之結論，
    自可憑信。被告甲○○於本院審理時，雖否認有轉讓海洛因
    予乙○○之犯行，並推翻其警詢、偵訊中關於：前揭時地渠
    2 人施用之海洛因乃伊去買的；當時是乙○○問伊有沒有海
    洛因，伊說有，才拿出來施用等說詞（臺灣屏東地方法院檢
    察署97年度毒偵字第1485號案卷第15頁、第16頁），改稱該
    海洛因並非伊帶來的，乃稍早伊與乙○○一起去買的，由伊
    出錢，並以電話聯絡賣方，伊當時因為沒有車，乃由證人乙
    ○○載往恆春鎮關山一帶，就在路邊與對方交易，兩人均未
    下車云云（詳本院卷第28頁、第29頁），另聲請本院傳喚證
    人乙○○到庭為內容大致相同之證述，然姑不論前揭時地被
    告甲○○係因前往上址證人乙○○店內，經乙○○詢問有無
    海洛因，乃自行取出其所有之該等毒品兩包「請」乙○○，
    並由乙○○提供器具後，2 人即以上開方式共同施用，乙○
    ○並不知其取得毒品之過程等情，業據被告甲○○、證人乙
    ○○迭於警詢及偵查中陳述明確，被告甲○○於本院審理時
    ，亦自承先前所陳，係因不知所述情節將構成轉讓第一級毒
    品罪使然；按毒品危害防制條例第8 條所規定轉讓毒品罪之
    構成要件行為，僅須行為人將毒品無償讓與或提供他人（施
    用）即為已足，原不因其行為人是否同時亦參與共同施用而
    有異，是縱依被告甲○○於本院審理時所言，其前揭時地提
    供證人乙○○施用之海洛因果為證人駕車載同前往購得者，
    茲依其出資並接洽購買該毒品之人既均為被告甲○○，則其
    因購買而取得該毒品，並以共同吸用之方式與乙○○分享之
    情節，要無礙其轉讓行為之成立。是被告甲○○轉讓第一級
    毒品海洛因之犯行堪予認定，其犯罪事證已臻明確，應依法
    論科。
三、按海洛因為毒品危害防制條例第2 條第2 項第1 款規定之第
    一級毒品，未經許可，不得持有、轉讓，凡此自為依卷附前
    案資料，曾有施用毒品而經法院裁定觀察、勒戒並執行完畢
    紀錄之被告甲○○所知之甚詳者。核被告甲○○所為，係犯
    毒品危害防制條例第8 條第1 項施用第一級毒品罪。又前開
    被告甲○○所轉讓之海洛因，雖已經混入香菸並吸用消耗，
    不能秤重以確定其數量，然依其自承該海洛因係以500 元購
    得，數量除僅供分裝為2 小包，且供混入2 支香菸尚嫌不足
    等情，依常情顯未達到「轉讓持有毒品加重其刑之數量標準
    」第2 條第1 款所規定淨重5 公克以上之量，尚無適用該條
    例以為加重之可言，附此敘明。爰審酌被告甲○○之年齡、
    品行、智識能力、犯罪動機、手段、情狀、對於法益所生侵
    害之程度，其為68年5 月23日出生、受有高職畢業教育程度
    、從事餐飲業之人，有年籍等資料附卷可參，並據其在本院
    審理時自陳在卷，為本件犯罪時年29歲，又其前因犯幫助詐
    欺罪，經本院97年度簡字第1863號判處有期徒刑4 月確定，
    有臺灣高等法院被告前案紀錄表、臺灣屏東地方法院檢察署
    刑案資料查註紀錄表各1 份在卷可按，素行欠佳，本件以共
    同吸用摻有海洛因香菸之方式轉讓毒品，轉讓之數量在2 人
    輪流吸用之情形下，僅供被轉讓人吸食數口，及其犯罪經查
    獲後，於本院審理時仍百般矯飾，並邀同證人到院以前開不
    堪檢驗之內容翻異前詞，依現有卷證尚難認其犯後有何悔悟
    意思之犯後態度等一切情狀，量處如主文所示之刑，以資儆
    懲。
據上論斷，應依刑事訴訟法第299 條第1 項前段，毒品危害防制
條例第8 條第1 項，判決如主文。
本案經檢察官簡志祥到庭執行職務
中    華    民    國    97    年    12    月    31    日
                刑事第二庭  審判長  法  官  黃國永
                                    法  官  翁世容
                                    法  官  陳松檀
以上正本證明與原本無異。
如不服本判決應於收受本判決送達後10日內向本院提出上訴書狀
，其未敘述上訴理由者，並得於提起上訴後10日內向本院補提理
由書狀（均須按他造當事人之人數附繕本）「切勿逕送上級法院
」。
中    華    民    國    97    年    12    月    31    日
                                    書記官  黃佳惠
附錄本件判決引用之法條：
毒品危害防制條例第8條
轉讓第一級毒品者，處1 年以上7 年以下有期徒刑，得併科新臺
幣1 百萬元以下罰金。
轉讓第二級毒品者，處6 月以上5 年以下有期徒刑，得併科新臺
幣70萬元以下罰金。
轉讓第三級毒品者，處3 年以下有期徒刑，得併科新臺幣30萬元
以下罰金。
轉讓第四級毒品者，處1 年以下有期徒刑，得併科新臺幣10萬元
以下罰金。
前四項之未遂犯罰之。
轉讓毒品達一定數量者，加重其刑至二分之一，其標準由行政院
定之。


司法院資訊處製作；財團法人民間司法改革基金會備份。
